【裁判字號】    89,交訴,124
【裁判日期】    891031
【裁判案由】    公共危險
【裁判全文】
臺灣臺中地方法院刑事判決                        八十九年度交訴字第一二四號
    公  訴  人  臺灣臺中地方法院檢察署檢察官
    被      告  甲○○
右列被告因公共危險等案件，經檢察官提起公訴（八十九年度偵字第一Ｏ七四Ｏ號）
，本院判決如左：
    主  文
甲○○服用酒類，不能安全駕駛動力交通工具而駕駛，處有期徒刑肆月；又駕駛動力
交通工具肇事，致人受傷而逃逸，處有期徒刑玖月，應執行有期徒刑壹年，緩刑肆年
。
    事  實
一、甲○○明知其於民國八十九年二月九日下午七時三十分許，在臺中市○○○路東
    海漁村餐廳參加公司春節聚餐，已因飲酒過量而不能安全駕駛車輛，竟仍於同日
    下午九時許駕駛其所有車號ＭＦ∣二三七五號自用小客車由臺中市○○路由南往
    北方向行駛，途經台中縣大雅鄉○○路○段與光復路交叉路口時，因酒精發作致
    疏未注意前方人車狀況而碰撞由台中縣大雅鄉○○路橫越中清路乙○所騎乘之車
    號ＴＫＨ｜一二三號重型機車，致乙○人車倒地而受有頭部外傷合併前額部撕裂
    傷併血腫、左耳部撕裂傷、右臉頰及右手部擦傷、足部多處擦傷（過失傷害部分
    偵查中業經撤回告訴）。詎甲○○肇事後明知該機車駕駛人倒地受傷，竟未下車
    察看反而加速駕車逃逸，嗣經目擊證人陳清庚記下肇事車輛廠牌及車牌後四碼報
    案，經警通報各單位並由清泉派出所警員攔下，進而查獲甲○○肇事致人受傷而
    逃逸犯行。經警當場（距肇事時間已逾三時）對甲○○施以口呼氣方式酒精濃度
    測試，發現其酒精濃度測定值每公升達Ｏ‧八六毫克。
二、案經台中縣警察局豐原分局報請臺灣臺中地方法院檢察署檢察官偵辦。
    理  由
一、訊據被告甲○○坦承於右揭時、地酒後駕駛上開自用小客車肇事之事實，核與上
    開被害人乙○、證人陳清庚所述情節相符，復有道路交通事故調查報告表、診斷
    證明書、酒精濃度施測分析測定值各一紙及照片七張附卷可稽。被告雖於本院審
    理時供稱：當時已喝醉，只感覺撞到東西；對於是否撞到人或撞到人後有無停下
    來，均因喝醉不復記憶云云。惟查，被告既然就當時駕車行向為文心路轉到中清
    路意識甚明，尚知回家之方向，可見被告所謂就肇事過程不記得云云，尚有可疑
    。況對照附卷之肇事車輛照片，被告駕駛之自小客車引擎蓋、前保險桿左前近大
    燈處及左葉子板均嚴重受撞而凹陷，且右前輪之胎壁亦已脫離車身，可知當時撞
    擊力量之猛烈，被告豈有不知已撞擊他人甚而可能致人死傷之理？是其辯稱不知
    肇事致人傷害而欲解其肇事後逃逸之罪責，純係卸責矯飾之詞，並不足採。再刑
    法第一百八十五條之三條文中所稱「不能安全駕駛動力交通工具」係屬不確定之
    法律概念，除衡之行為人駕車時飲用酒類之程度及血液中酒精含量之多寡外，並
    應參以行為人當時之精神狀態、駕馭車輛之情形及對於交通號誌或指揮之遵守能
    力，以資相佐證，斷非徒以飲酒數量作為取決是否成罪之唯一標準。是駕駛人於
    呼氣中酒精濃度達每公升零點五五毫克以上者，參照世界各國標準固得認為不能
    安全駕駛，然在此標準以下之行為，如輔以其他客觀事實得作為不能安全駕駛之
    判斷時，亦屬之，法務部八十八年五月十八日法八八檢字第ＯＯ一六六九號函即
    同此旨趣。被告駕車前即已飲用酒類，於駕駛車輛肇事約三小時後，經警測定其
    吐氣中所含酒精成分已達每公升零點八六毫克，超出標準值甚多，而肇事當時當
    更不止此數值。揆之前揭說明，其駕駛車輛之注意能力已因飲酒而較平日為低，
    其又與他車發生碰撞，顯已不能安全駕駛動力交通工具，是被告上開犯行洵堪認
    定。
二、核被告所為係犯刑法第一百八十五條之三之公共危險罪、第一百八十五條之四之
    肇事逃逸罪。被告肇事後明知該機車駕駛人倒地受傷，並已陷於無自救力，仍逕
    自逃逸，所犯刑法第二百九十四條第一項之遺棄罪，已因八十八年四月二十一日
    增定之同法第一百八十五條之四之肇事致人死傷逃逸罪係就駕駛動力交通工具肇
    事，致人受傷，使陷於無自救力而逃逸之情形所為之特別規定，而應優先適用後
    者，不再論以刑法第二百九十四條第一項之遺棄罪，附予敘明。被告所犯上開二
    罪，方法各別，行為互異，應予分論併罰。爰審酌被告酒醉駕車對於公共安全有
    重大危害且肇事後更棄被害人於不顧，其罪行甚重，惟念其犯罪後業與被害人達
    成和解，取得被害人諒解，犯罪後態度尚稱良好等一切情狀，分別量處如主文所
    示之刑，並定期應執行之刑。又被告前未曾受有期徒刑以上刑之宣告，有本院被
    告全國前案記錄表在卷可稽，其因一時失慮，致犯刑章，經此教訓，當之所警惕
    而無再犯之虞，本院認所宣告之刑以暫不執行為適當，爰併諭知緩刑四年，以啟
    自新。
據上論斷，應依刑事訴訟法第二百九十九條第一項前段，刑法第一百八十五條之三、
第一百八十五條之四、第五十一條第五款、第七十四條第一款，判決如主文。
中      華      民      國      八十九      年      十    月  三十一    日
                                      臺灣臺中地方法院交通法庭
                                          法  官  許金樹
右正本證明與原本無異。
如不服本判決，應於判決送達後十日內，向本院提出上訴狀。
                                          書記官  蔡伯倫
中      華      民      國      八十九      年      十一  月  三        日


司法院資訊處製作；財團法人民間司法改革基金會備份。
